【裁判字號】    89,訴,861
【裁判日期】    901004
【裁判案由】    偽造文書
【裁判全文】
臺灣高雄地方法院刑事判決                          八十九年度訴字第八六一號
    公  訴  人  臺灣高雄地方法院檢察署檢察官
    被      告  戊○○
    選任辯護人  戴國石
                蔡吉記律師
右列被告因偽造文書案件，經檢察官提起公訴（八十八年度偵字第二四一九二號），
本院判決如左：
    主  文
戊○○無罪。
    理  由
一、公訴意旨略以：被告戊○○與綽號「阿正」而姓名年籍均不詳之男子，基於共同
    之犯意聯絡，由「阿正」提供偽造之被害人甲○○等三十人身分證影本，再由被
    告戊○○負責聯繫，利用證人己○○、乙○○、丁○○（均業經檢察官另為不起
    訴處分）不知前開甲○○等人身分證影本為偽造之情形下，由證人乙○○填寫被
    害人甲○○等三十人之行動電話服務申請書各一份，並簽署甲○○等人之署押於
    申請書上，再由證人丁○○持向不知身分證影本為偽造之偉衫通訊科技公司，使
    該公司店長丙○○於不知情下收受前開申請書並交付台灣大哥大門號三十支，足
    生損害於甲○○等人；嗣因丁○○發現申請之資料不真實，始持向警察機關報案
    ，而循線查獲，並扣得偽造之身分證影本、行動電話服務申請書各三十份，因認
    被告涉有刑法第二百十六條、第二百十二條、第二百十條之行使偽造身分證特種
    文書及行使偽造私文書罪，及第二百十七條第一項之偽造署押等罪嫌。
三、公訴人認被告有右揭偽造文書罪嫌，無非係以證人己○○、乙○○、丁○○之證
    詞與扣案偽造之身分證影本、行動電話服務申請書各三十份等資為論據。
四、訊據被告戊○○堅決否認涉有右揭犯行，辯稱：我是從事地攤生意，因而認識己○○、乙○○、「阿正」等人，他們彼此之間也都認識，是在我攤位認識的，本
    案從頭到尾我只寫過一張保管條（警卷第十一頁）給乙○○，因乙○○說他是在
    我攤位認識「阿正」，所以他要我看到「阿正」時轉告「阿正」說支票是乙○○
    給我的，並叫我寫下保管條，證明支票是我拿走的，其餘的事我都不知道，也不
    知道「阿正」有交空白門號申請書給乙○○的事等語。經查：
（一）依警卷內所附行動電話服務申請書上所載之申請人（被害人甲○○等），於警
      訊中均指稱：不知為何身分證影本遭他人冒用等語，再觀諸其等被害人於警訊
      時所留存之年籍資料，均核與偽造申請書所附之身分證影本內容相符，足認上
      開被害人之身分證影本應係真正，此外，亦無其他積極證據足證前開身分證影
      本係偽造之情形，從而公訴人認卷內所附身分證均係經偽造一節，容有未洽，
      應先予敘明。
（二）次查，觀諸證人己○○、丁○○等人於警訊及偵查中之陳述，均未提及被告有
      參與本件申請大哥大門號之情節，證人己○○係供稱：警方所查獲的三十份手
      機門號（含身分證影本），是乙○○拿身分證影本資料給我，然後我與乙○○
      一起裝訂申請書，申請書資料三十份，則是由乙○○親手填寫左下角之客戶簽
      名欄，因我負責跑單幫的通訊業務，所以我把門號六十份以每份二千元賣給給
      乙○○，乙○○又以每份三千元轉賣給姓名不詳、綽號「阿正」的男子（約四
      十三年次，身高一七零），我與乙○○則從中獲利一千元。現警方僅查扣到三
      十份，其餘的部分還在「阿正」手上，後來我與乙○○發現其中有詐想找「阿
      正」，但一直聯絡不上。當初總共有申請五十幾份的門號，這些申請所需的他
      人身分證影本，都是由「阿正」提供給乙○○，「阿正」是在八十八年六月十
      八日下午約三時許交給乙○○，地點我則不清楚等語（參照其警訊及偵查筆錄
      ），證人丁○○則供稱根本不認識被告，從而尚難以證人己○○、丁○○之前
      開證詞遽認被告與本案犯行有何關連。至證人己○○於偵查中經檢察官詢以「
      乙○○說本件客戶是你介紹？」時，答稱「不是，是戊○○牽的」等語（參照
      偵查卷第二二頁筆錄），然其於本院審理時業已證稱：因我聽乙○○說「阿正
      」是經戊○○介紹而認識的，所以偵查中我才會說是戊○○介紹的（「牽」即
      「介紹」之意），我的意思只是介紹認識而已，至於本件申請門號是否戊○○
      介紹，我不知道等語（參照本院九十年八月二十一日審判筆錄），是以證人己○○之前開證詞亦不足作為認定被告之犯罪依據。
（三）至證人乙○○於警訊中乃供稱：八十八年六月十五日，「阿正」跟己○○說需
      要五十份台灣大哥大手機門號，當時己○○沒答應，問我要不要接這份生意，
      己○○說一份手機門號要二千五百元，要我先考慮，並說「如要接就去找戊○○，他的電話、聯絡方式我給你，不懂的地方我教你」，同年六月十七日我打
      電話給己○○說我願意接生意，但我不懂，己○○叫我馬上準備十二萬五千元
      給他，後續工作由他處理，當天（十七日）下午一時許我就拿現金十二萬五千
      元到己○○家裡給他，當天晚間八時許，己○○來找我，要我一起去收門號（
      現通卡），於當晚十一時許收齊五十支門號，我就立即打電話給戊○○，約好
      在勞工公園，叫「阿正」來取門號，到翌日六月十八日凌晨一時許，「阿正」
      與戊○○就在勞工公園等我，我就將五十支門號交給「阿正」點收，「阿正」
      便拿一張面額十五萬元之泛亞銀行支票給我，當時我跟「阿正」說，身分證影
      本要給我，我要給己○○製作申請書，「阿正」說他的員工未給他身分證，等
      十八日（稍晚）再聯絡時、地取證。到十八日下午三時三十分許，我們約在新
      光百貨對面的超市，「阿正」將身分證影本交給我，並說買門號的人不願意聯
      絡電話，你填寫申請書時，從電話簿裡隨便找來填寫即可，當時我想買方既然
      這樣說，我也無權過問等語（參照其警訊筆錄），則由其上開供述可知乙○○
      乃經過自己思考後始決定承辦由「阿正」邀約之申辦本件大哥大門號之業務，
      再由己○○帶同前往四處收購門號後交予「阿正」，被告僅係於交付當時亦在
      場，然單純之在場或居間聯絡，尚難據以認定被告即與「阿正」間具有共同之
      犯意聯絡。復查，乙○○於偵查中係供稱：他人的身分證影本是己○○交代我
      向客戶（指「阿正」）拿的，己○○說他已用電話聯絡好，約在五福路見面後
      客戶（指「阿正」）交給我，我再交給己○○等語（參照偵查卷第二一頁背面
      筆錄），亦即就其事後第二度與「阿正」見面（向「阿正」收取身分證影本時
      ）時，乙○○於警訊及偵查中均未提及被告知情或參與、在場等情，綜上，被
      告自始至終並未參與乙○○、己○○收購大哥大門號、填寫申請書之行為，此
      外，依證人己○○、乙○○之證詞及本院依相關調查所得事證資料，亦無法證
      明被告有從中獲利之事實，是以實難認被告就本案犯行與「阿正」間有犯意聯
      絡、行為分擔或有何關聯性。
（四）至乙○○另指稱：因我交付門號時「阿正」所交給我的支票事後跳票，我於六
      月二十日去找到被告，被告就寫下保證書給我，要我把支票給他，說他要去找
      「阿正」換回現金後離去，隔天六月二十一日凌晨三時許，被告來找我說他找
      不到「阿正」，要我將保證書還他，並當面撕掉他寫的保證書（但實際上我已
      事先影印一份，附於警卷第一一頁），被告說他沒帶支票，隔天再還，並將這
      二十四份門號現通卡還給我等語，雖核與被告於警訊中所供述：乙○○先前叫
      我幫他找「阿正」，說若我找到「阿正」，他要給我五萬元酬金，並要向「阿
      正」要回三十萬元。後來「阿正」於六月二十一日（應係二十日）晚間八時許
      ，有到我攤位來拿支票，並交代我將一包信封袋交給乙○○，後來我在六月二
      十二日（應係二十一日）凌晨三時許，約乙○○到豆漿店將信封袋給他（按事
      後經查內有二十四張現通卡門號）等情相符，然查，上開事實至多僅得證明被
      告於事後接受乙○○委託被告向「阿正」催收債務時，有與「阿正」聯絡之事
      實，然尚難證明被告與「阿正」之間就本件冒名申請大哥大門號犯行間具有共
      同之犯意聯絡。
（五）末查，證人乙○○於偵查中乃供稱：（問：戊○○在本件是何角色？）「阿正
      」是他朋友等語（參照偵查卷第二二頁背面筆錄），而證人己○○於本院審理
      時亦證稱：當時乙○○將大哥大申請書交給我時，他說這些門號是準備賣給「
      阿正」，他並沒有提及被告，我也不知道被告與本案有何關係，在我與乙○○
      辦理本件門號過程中，我均未與被告聯絡等語（參照本院九十年八月二十一日
      審判筆錄），由此益足以證明被告與本案實無何關聯。
綜上所述，公訴人之指訴尚難使本院得到被告有何偽造身分證或行使偽造文書等罪嫌
之有罪確信心證，此外，復查無其他積極證據足證被告涉有上開犯行，核諸前揭說明
，自應由本院為被告無罪之諭知。
據上論斷，應依刑事訴訟法第三百零一條第一項前段，判決如主文。
中      華      民      國      九十      年      十      月      四    日
                                  臺灣高雄地方法院刑事第六庭
                                      法  官  周  玉  群
右正本證明與原本無異。
如不服本判決，應於判決送達後十日內，向本院提出上訴狀。
                                      書記官  黃  英  彥
中      華      民      國      九十      年      十      月      四    日


司法院資訊處製作；財團法人民間司法改革基金會備份。
